臺灣高等法院刑事判決　　　　　　　　　　　　　九十三年度上訴字第一三一五號
　　上　訴　人　臺灣基隆地方法院檢察署檢察官
　　被　　　告　甲○○
右上訴人因被告違反毒品危害防制條例案件，不服臺灣基隆地方法院九十三年度訴字
第三九號，中華民國九十三年二月十二日第一審判決（起訴案號：臺灣基隆地方法院
檢察署九十二年度偵字第四０一五號），提起上訴，本院判決如左：
    主  文
原判決撤銷。
甲○○轉讓第一級毒品，處有期徒刑壹年壹月。
    事      實
一、甲○○與吳旻燕係男女朋友關係；甲○○明知海洛因係毒品危害防制條例第二條
    第二項第一款所列管之第一級毒品，不得擅自持有、轉讓，仍基於轉讓第一級毒
    品海洛因之犯意，於民國九十二年七月下旬某日，在基隆市○○路其表哥之住處
    ，無償轉讓第一級毒品海洛因乙小包（毛重約０．五公克）予吳旻燕施用；吳旻
    燕嗣並於九十二年十月六日，在基隆市仁愛市場內，以將海洛因置放在注射針筒
    內摻水稀釋後再予施打之方式，將上開海洛因施用殆盡，迨至同年十月七日下午
    二時二十五分許，警方在基隆市○○街三十三號吳旻燕之住處，查獲吳旻燕施用
    第一級毒品海洛因（吳旻燕施用毒品部分，未據檢察官向本院提起公訴），再循
    線查知上情。
三、案經基隆市警察局第一分局報請臺灣基隆地方法院檢察署檢察官偵查起訴後，由
    原審法院合議庭裁定以簡式審判程序進行審理。
    理      由
壹、程序事項﹕查被告甲○○所犯本案之罪非屬死刑、無期徒刑、最輕本刑為三年以
    上有期徒刑之罪或高等法院管轄第一審案件，其於本院審判程序前，就被訴事實
    為有罪之陳述，本院併聽取公訴人之意見後，裁定本案依簡式審判程序進行本案
    之審理。
貳、實體事項
  一、右揭事實業據被告甲○○於偵查、原審及本院訊問時坦承不諱，核與證人吳旻
      燕於偵查中證述之情節相符，吳旻燕施用被告轉讓之海洛因後所排之尿水，呈
      嗎啡之陽性反應之事實，亦有吳旻燕之驗尿報告可按（基隆市衛生局基衛檢字
      第０九二００一四六三六號檢驗成績書影本），堪認被告之自白與事實相符，
      可以採信。
  二、查被告行為後，毒品危害防制條例雖經修正，於九十三年一月九日施行，然修
      正前、後之毒品危害防制條例第八條第一項之規定，構成要件及刑度俱未變動
      ，應不生比較適用之問題。核被告轉讓毒品海洛因所為係犯毒品危害防制條例
      第八條第一項之轉讓第一級毒品罪（被告轉讓第一級毒品之數量，尚未達修正
      後毒品危害防制條例第八條第六項應加重其刑至二分之一之標準，不生是否應
      加重其刑之問題，併此敘明）。被告轉讓前非法持有第一級毒品海洛因之低度
      行為，應為其轉讓第一級毒品海洛因之高度行為所吸收，不另論罪。本院審酌
      被告轉讓海洛因與他人施用，戕害他人身心，助長施用毒品之風氣，惟被告犯
      後態度尚稱良好，並已知悔悟等一切情狀，爰依檢察官之求刑，量處有期徒刑
      一年一月。
  三、原審判決應撤銷之理由﹕
  （一）查被告行為後，毒品危害防制條例雖經修正，然其中之毒品危害防制條例第
        八條第一項之規定，並未修正，應不生比較適用之問題。原審判決適用刑法
        第二條第一項前段之規定，認為應適用修正後之毒品危害防制條例之規定，
        似有誤會。
  （二）被告前曾因違反肅清煙毒條例案件，經本院判處有期徒刑三年六月確定；又
        因違反槍砲彈藥刀械管制條例案件，經原審法院判處有期徒刑七月確定；再
        因違反麻醉藥品管理條例案件，經本院判處有期徒刑十月確定；復因違反肅
        清煙毒條例案件，經原審法院判處有期徒刑九月確定；另因違反麻醉藥品管
        理條例案件，經原審法院判處有期徒刑十月確定。其後，所犯前四罪部分所
        處罪刑（有期徒刑三年六月、七月、十月、九月之部分），經原審法院裁定
        ，應執行刑為有期徒刑五年二月，並與上開未經合併定刑之違反麻醉藥品管
        理條例案件所處有期徒刑十月接續執行，於八十三年二月五日入監執行，八
        十五年十二月二十八日假釋出監；嗣被告假釋期間內，復違反藥事法及槍砲
        彈藥刀械管制條例案件，經本院判處有期徒刑三年十月確定，前開假釋並經
        撤銷，於八十七年四月十七日再度入監執行殘刑二年十一月二十日，執行指
        揮書所載之執行完畢日期為九十年四月十五日，被告違反藥事法及槍砲彈藥
        刀械條例等罪所處之刑三年十月並應自九十年四月十六日起接續執行；然前
        後二案合併執行之結果，被告至九十年十月三十一日又獲假釋出監（殘刑二
        年十月一日），而被告於假釋期間內又因違反毒品危害防制條例案，經原審
        法院分別判處有期徒刑八月及四月，應執行有期徒刑十月，被告之假釋經撤
        銷後，自九十二年九月十九日起開始執行前開二年十月一日之殘刑，迄仍執
        行中，已經本院調閱相關案卷查明無訛。亦即被告所犯前述各罪，均未執行
        完畢。詎原審判決誤認被告前開假釋經撤銷，自八十七年四月十七日開始執
        行之殘刑二年十一月二十日，於九十年四月十五日已執行完畢，實有誤會。
        蓋刑法第七十九條之一第一項規定：二以上徒刑併執行者，第七十七條所定
        最低應執行之期間，合併計算之。該條第三項規定：依第一項規定合併計算
        執行期間而假釋者，前條第一項規定之期間，亦合併計算之。依此，犯二以
        上之罪受有期徒刑宣告而合併執行，並合併計算其最低執行期間而獲准假釋
        ，其假釋之範圍應包括所犯之該數罪，即不論假釋開始前或嗣後假釋中其中
        一罪是否已執行期滿，在假釋期間內，所犯數罪之徒刑均應認為尚未執行完
        畢，於假釋期間內縱再犯有期徒刑以上之罪，亦不構成累犯。要言之，設被
        告犯甲、乙二罪，在合併執行之情形下，必假釋期滿未經撤銷而再犯有期徒
        刑以上之罪者，始構成累犯；不得將合併執行之刑期割裂計算，認如於再犯
        罪時其中甲罪已執行完畢，即論以累犯。蓋於此情形下，報請許可假釋所定
        最低應執行之期間及假釋期間既均合併計算，其已執行之期間即無從區分何
        者為執行甲罪，何者為執行乙罪，否則乙罪之假釋將可能成為不法，且於被
        告更加不利，與刑法第七十九條之一立法意旨，自相違背。被告所犯前述各
        罪，既均未執行完畢，即不構成累犯，原審誤認被告成立累犯，亦有未洽。
        檢察官上訴指摘及此，並以原審判決未斟酌檢察官之求刑，指摘原審判決不
        當，為有理由，應由本院將原審判決撤銷改判。
據上論斷，應依刑事訴訟法第第三百六十九條第一項前段、第三百六十四條、第二百
七十三條之一第一項、第二百九十九條第一項前段，毒品危害防制條例第八條第一項
，判決如主文。
本案經檢察官朱家崎到庭執行職務。
中　　　華　　　民　　　國　　九十三　　年　　　七　　　月　　 十三 　　日
                              臺灣高等法院刑事第七庭
                                  審判長法  官  吳　啟　民
                                        法  官  蘇　隆　惠
                                        法  官  林　瑞　斌
右正本證明與原本無異。
如不服本判決，應於收受送達後十日內向本院提出上訴書狀，其未敘述上訴之理由者
並得於提起上訴後十日內向本院補提理由書（均須按他造當事人之人數附繕本）。
                                        書記官  丁　淑　蘭
中　　　華　　　民　　　國　　九十三　　年　　　七　　　月　　 十四 　　日
附錄本案論罪科刑法條全文﹕
毒品危害防制條例第八條第一項
轉讓第一級毒品者，處一年以上七年以下有期徒刑，得併科新臺幣一百萬元以下罰金
。
